【裁判字號】    95,選訴,7
【裁判日期】    950526
【裁判案由】    違反選舉罷免法等
【裁判全文】
臺灣宜蘭地方法院刑事判決               95年度選訴字第7號
公  訴  人  臺灣宜蘭地方法院檢察署檢察官
被      告  庚○○
                        宜蘭縣.
選任辯護人  吳振東律師
被      告  亥○○
選任辯護人  黃豪志律師
被      告  戌○○
選任辯護人  李蒼棟律師
被      告  丑○○
            丙○○
            Ｙ○○
            Ｇ○○
            Ｕ○○
            Ｉ○○
            午○○
            Ｊ○○
            Ｓ○○
            Ｈ○○○
            申○○○
            乙○○
            酉○○
            壬○○
            辰○○
            戊○○
            己○○○
            辛○○
            Ｆ○○
            Ｋ○○
            Ｏ○○○
            Ｅ○○
            Ｗ○○
            地○○○
            Ｑ○○
            宙○○
            卯○○
            Ｒ○○○
            Ｐ○○
            癸○○
            巳○○
            甲○○○
            宇○○○
            Ｔ○○○
            玄○○○
            Ｖ○○
            Ｄ○○
上列被告等因違反選舉罷免法等案件，經檢察官提起公訴（94年
度選偵字第29號）後，聲請改依協商程序而為判決，本院判決如
下：
    主  文
庚○○共同連續對於有投票權之人，交付賄賂，而約其投票權為
一定之行使，處有期徒刑壹年，褫奪公權壹年，緩刑參年，扣案
之餐券伍拾捌張均沒收。
亥○○共同連續對於有投票權之人，交付賄賂，而約其投票權為
一定之行使，處有期徒刑拾月，褫奪公權壹年，緩刑貳年，扣案
之餐券伍拾捌張均沒收。
戌○○共同連續對於有投票權之人，交付賄賂，而約其投票權為
一定之行使，處有期徒刑捌月，褫奪公權壹年，扣案之餐券伍拾
捌張均沒收；又有投票權之人，收受賄賂，而許以投票權為一定
之行使，處有期徒刑參月，褫奪公權壹年。應執行有期徒刑拾月
，褫奪公權壹年，緩刑貳年，扣案之餐券伍拾捌張均沒收。
丑○○、丙○○、Ｙ○○、Ｇ○○、Ｕ○○、Ｉ○○、午○○、
Ｊ○○、Ｓ○○共同連續對於有投票權之人，交付賄賂，而約其
投票權為一定之行使，各處有期徒刑參月，如易科罰金，均以參
佰元折算壹日，均褫奪公權壹年，扣案之餐券伍拾捌張均沒收；
又有投票權之人，收受賄賂，而許以投票權為一定之行使，各處
有期徒刑貳月，如易科罰金，均以參佰元折算壹日，均褫奪公權
壹年。均應執行有期徒刑肆月，如易科罰金，均以參佰元折算壹
日，均褫奪公權壹年，均緩刑貳年，扣案之餐券伍拾捌張均沒收
。
Ｈ○○○、申○○○、乙○○、酉○○、壬○○、辰○○、戊○○、己○○○、辛○○、Ｆ○○、Ｋ○○、Ｏ○○○、Ｅ○○、
Ｗ○○、地○○○、Ｑ○○、宙○○、卯○○、Ｒ○○○、Ｐ○○、癸○○、巳○○、甲○○○、宇○○○、Ｔ○○○、玄○○○、Ｖ○○、Ｄ○○有投票權之人，收受賄賂，而許以投票權為
一定之行使，各處有期徒刑貳月，如易科罰金，均以參佰元折算
壹日，均褫奪公權壹年，均緩刑貳年。
  事實及理由
一、犯罪事實：
（一）庚○○係「民進黨客家諮詢委員會宜蘭縣會」會長，於民
      國94年10月底，為替宜蘭縣第15屆縣長候選人陳定南輔選
      ，自行成立「陳定南競選縣長客家後援會」（下簡稱客家
      後援會），自任客家後援會會長、由戌○○任客家後援會
      副執行長、亥○○為客家後援會之南澳分會會長。緣候選
      人陳定南於94年10月29日15時，在宜蘭縣羅東鎮舉辦競選
      總部成立大會，庚○○為替競選總部成立大會造勢，委由
      戌○○、亥○○在南澳地區動員找人參加競選總部成立大
      會，戌○○、亥○○遂動員含附表一所載之宜蘭縣第15屆
      縣長選舉有投票權之人共約60餘人，由庚○○以每輛新臺
      幣（下同）4500元之車資向國光客運公司租用遊覽車2輛
      ，於94年10月29日13時30分許，在宜蘭縣南澳鄉南澳分駐
      所前，搭載前開60餘人至宜蘭縣羅東鎮參加陳定南競選總
      部成立大會造勢活動，嗣於同日17時許，活動結束後，庚○○、亥○○、戌○○三人竟基於對宜蘭縣第15屆縣長選
      舉有投票權人行求、期約及交付賄賂或不正利益之概括犯
      意聯絡，以原遊覽車載運前開60餘人至宜蘭縣羅東鎮○○
      路十號「天香臺灣料理館」餐廳，以每桌價值二千元之菜
      色，席開九桌，宴請南澳地區宜蘭縣第15屆縣長選舉有投
      票權之人，以此免費餐飲之不正利益行求在場有投票權人
      要將選票投給縣長候選人陳定南，用餐後，庚○○以現金
      支付餐費共21000餘元。
（二）緣民進黨宜蘭縣黨部預定於94年11月27日18時，在宜蘭市
      河濱公園舉辦「點亮宜蘭河晚會」及餐會，以1桌10人，
      每桌2000元之價額，印製「點亮宜蘭河晚會」之餐券（下
      簡稱餐券），每張餐券價值200元。詎庚○○竟承前對宜
      蘭縣第15屆縣長選舉有投票權人交付賄賂之概括犯意，欲
      以上開餐券免費贈送予南澳地區之宜蘭縣第15屆縣長選舉
      有投票權人，用以行賄宜蘭縣第15屆縣長選舉有投票權之
      人，庚○○遂於94年11月20日請戌○○至宜蘭市拿餐券，
      因戌○○沒空，由戌○○請亥○○代為前往，亥○○於同
      日上午，在庚○○開設於宜蘭市○○路○段211號「李藥局
      」，由庚○○交付亥○○餐券70張（桌次213號至219號共
      7桌）後，亥○○竟與庚○○共同承前對宜蘭縣第15屆縣
      長選舉有投票權人交付賄賂之概括犯意聯絡，由亥○○將
      70張（桌次213號至219號共7桌）餐券交予戌○○，並要
      求宜蘭縣第15屆縣長選舉有投票權人戌○○將選票投給縣
      長候選人陳定南，而戌○○拿到上開餐券後，除許諾將選
      票投給縣長候選人陳定南外，竟又與庚○○、亥○○共同
      承前對宜蘭縣第15屆縣長選舉有投票權人交付賄賂之概括
      犯意聯絡，戌○○除自己留下9張餐券外，將其餘餐券交
      給亥○○，要亥○○免費散發給南澳地區宜蘭縣第15屆縣
      長選舉有投票權之人，亥○○即連續免費將餐券交付給附
      表二所載之收受餐券人，或將餐券由自己或交由附表十三
      真實姓名不詳之人置於宜蘭縣蘇澳鎮南強里活動中心老人
      會館桌上，任由附表十四所載之有投票權人免費拿取，用
      以行賄附表二及附表十四所載之受賄人，並要求就宜蘭縣
      第15屆縣長選舉有投票權之附表二、附表十四所載之受賄
      人將選票投給縣長候選人陳定南，且要受賄人將多餘之餐
      券免費散發他人，用以行賄其他之宜蘭縣第15屆縣長選舉
      有投票權人，而附表二及附表十四所載之受賄人亦許諾將
      選票投給縣長候選人陳定南。丑○○、丙○○、Ｙ○○、
      Ｇ○○、Ｕ○○、Ｉ○○、午○○、Ｊ○○、Ｓ○○（即
      附表三至十二所載之行賄人）等人取得餐券後，除留下自
      己所需之餐券受外，復與庚○○、亥○○、戌○○及附表
      十三真實姓名不詳之人（另由檢察官簽分偵辦中）共同基
      於對宜蘭縣第15屆縣長選舉有投票權人交付賄賂之概括犯
      意聯絡，連續將餐券免費交付予附表三至十三所載之收受
      餐券人，用以行賄附表三至十三所載之受賄人，且要求就
      宜蘭縣第15屆縣長選舉有投票權之附表三至十三所載受賄
      人將選票投給縣長候選人陳定南，而附表三至十三所載之
      受賄人亦許諾將選票投給縣長候選人陳定南。
（三）亥○○復承前對宜蘭縣第15屆縣長選舉有投票權人期約不
      正利益之犯意，於附表十五所載之時、地，以無餐券也可
      以免費參加前揭餐會之不正利益，期約宜蘭縣第15屆縣長
      選舉有投票權人Ｃ○○（另由檢察官職權不起訴）將選票
      投給縣長候選人陳定南，並經Ｃ○○應允之。
    嗣於94年11月27日15時30分許，由庚○○委請民進黨宜蘭縣
    黨部代為租用遊覽車2輛，由林燦榮駕駛車牌號碼GG─053號
    遊覽車、潘文通駕駛車牌號碼FF─110號遊覽車至宜蘭縣南
    澳鄉南澳分駐所前及宜蘭縣蘇澳鎮南強里活動中心免費搭載
    附表二至十五所載受賄人欲到宜蘭市河濱公園參加免費餐會
    時，為警持搜索票在前開遊覽車上執行搜索當場查獲，並扣
    得庚○○等人用以行賄之餐券共63張。案經法務部調查局宜
    蘭縣調查站、宜蘭縣警察局蘇澳分局移請臺灣宜蘭地方法院
    檢察署檢察官偵查起訴。
二、證據：
1、被告庚○○、亥○○、戌○○、丑○○、丙○○、Ｙ○○、
   Ｇ○○、Ｕ○○、Ｉ○○、午○○、Ｊ○○、Ｓ○○、Ｈ○○○、申○○○、乙○○、酉○○、壬○○、辰○○、戊○○、己○○○、辛○○、Ｆ○○、Ｋ○○、Ｏ○○○、Ｅ○○、Ｗ○○、地○○○、Ｑ○○、宙○○、卯○○、Ｒ○○○、Ｐ○○、癸○○、巳○○、甲○○○、宇○○○、Ｔ○○○、玄○○○、Ｖ○○、Ｄ○○之自白。
2、證人林燦榮、羅有程、陳鴻霖、Ｂ○○、李朱秀清、陳石美
   麗、游陳雪玉、黃水森、Ｌ○○○、陳潘玉妹、李蔡秀妹、
   黃○○、Ｃ○○、潘文通、Ｍ○○、Ｘ○○、Ｎ○○、李阿
   謀、Ｚ○○、詹美燕、石鍾鉛、蔡宜貞、寅○○之證詞。
3、縣長候選人陳定南宣傳單1件。
4、點亮宜蘭河音樂晚會流程表1件。
5、點亮宜蘭河音樂晚會菜單1件。
6、蒐證相片16張。
7、點亮宜蘭河音樂晚會餐券63張。
8、天香餐廳收據1件。
9、記事簿1件。
10、民進黨客家諮詢委員會組織章程1件。
11、民進黨宜蘭縣黨部民進黨宜字（06）第10313號函1件。
12、法務部戶役證連結作業系統查詢資料45件。
三、本件經檢察官與被告於審判外達成協商之合意且被告已認罪
    ，其合意內容為：
（一）被告庚○○願受科刑範圍為有期徒刑一年，褫奪公權一年
      ，緩刑三年。
（二）被告亥○○願受科刑範圍為有期徒刑十月，褫奪公權一年
      ，緩刑二年。
（三）被告戌○○就投票行賄部分，願受科刑範圍為有期徒刑八
      月，褫奪公權一年；就投票受賄部分，願受科刑範圍為有
      期徒刑三月，褫奪公權一年。應執行有期徒刑十月，褫奪
      公權一年，緩刑二年。
（四）被告丑○○、丙○○、Ｙ○○、Ｇ○○、Ｕ○○、Ｉ○○
      、午○○、Ｊ○○、Ｓ○○，就投票行賄部分，願受科刑
      範圍均為有期徒刑三月，如易科罰金，以三百元折算一日
      ，褫奪公權一年；就投票受賄部分，願受科刑範圍為有期
      徒刑二月，如易科罰金，以三百元折算一日，褫奪公權一
      年。應執行有期徒刑四月，如易科罰金，以三百元折算一
      日，褫奪公權一年，緩刑二年。
（五）被告Ｈ○○○、申○○○、乙○○、酉○○、壬○○、辰
      ○○、戊○○、己○○○、辛○○、Ｆ○○、Ｋ○○、Ｏ
      ○○○、Ｅ○○、Ｗ○○、地○○○、Ｑ○○、宙○○、
      卯○○、Ｒ○○○、Ｐ○○、癸○○、巳○○、甲○○○
      、宇○○○、Ｔ○○○、玄○○○、Ｖ○○、Ｄ○○，願
      受科刑範圍均為有期徒刑二月，如易科罰金，以三百元折
      算一日，褫奪公權一年，緩刑二年。
    經查，上開協商合意均無刑事訴訟法第455條之4第1項所列
    情形之一，檢察官聲請改依協商程序而為判決，本院爰不經
    言詞辯論，於協商合意範圍內為協商判決，合予敘明。
四、（一）按於被告庚○○、亥○○、戌○○、丑○○、丙○○
    、Ｙ○○、Ｇ○○、Ｕ○○、Ｉ○○、午○○、Ｊ○○、Ｓ
    ○○行為後，公職人員選舉罷免法於94年11月30日經總統以
    華總一義字第09400196881號令公布修正，於同年12月2日生
    效，修正前該法第91條之1第1項規定：「對於有投票權之人
    ，行求期約或交付賄賂或其他不正利益，而約其不行使投票
    權或為一定之行使者，處五年以下有期徒刑，得併科新臺幣
    四十萬元以上四百萬元以下罰金。」，修正後該條項則規定
    ：「對於有投票權之人，行求期約或交付賄賂或其他不正利
    益，而約其不行使投票權或為一定之行使者，處三年以上十
    年以下有期徒刑，得併科新臺幣一百萬元以上一千萬元以下
    罰金。」，故比較新舊法結果，以舊法較有利於行為人，依
    刑法第2條第1項但書之規定，本件應適用舊法即94年12月2
    日修正施行前之公職人員選舉罷免法第90條之1第1項之規定
    ，合先敘明。
（二）核被告庚○○犯罪事實（一）之所為，係犯94年12月2日
      修正施行前公職人員選舉罷免法第90條之1第1項對於有投
      票權之人，行求不正利益，而約其投票權為一定之行使罪
      ；犯罪事實（二）之所為，係犯94年12月2日修正施行前
      公職人員選舉罷免法第90條之1第1項對於有投票權之人，
      交付賄賂，而約其投票權為一定之行使罪。被告庚○○與
      亥○○、戌○○就犯罪事實（一）所載之犯行；被告庚○○與亥○○、戌○○、丑○○、丙○○、Ｙ○○、Ｇ○○
      、Ｕ○○、Ｉ○○、午○○、Ｊ○○、Ｓ○○、附表十三
      真實姓名不詳之人就犯罪事實（二）所載之對於有投票權
      之人，交付賄賂，而約其投票權為一定之行使部分犯行，
      均有犯意聯絡及行為分擔，均為共同正犯。被告庚○○先
      後多次犯行，時間緊接，方法相同，觸犯基本構成要件相
      同之罪名，顯係基於概括犯意反覆為之，應依連續犯之規
      定論以一情節較重之對於有投票權之人，交付賄賂，而約
      其投票權為一定之行使罪，並依法加重其刑。
（三）核被告亥○○犯罪事實（一）之所為，係犯94年12月2日
      修正施行前公職人員選舉罷免法第90條之1第1項對於有投
      票權之人，行求不正利益，而約其投票權為一定之行使罪
      ；犯罪事實（二）之所為，係犯94年12月2日修正施行前
      公職人員選舉罷免法第90條之1第1項對於有投票權之人，
      交付賄賂，而約其投票權為一定之行使罪、犯罪事實（三
      ）之所為，係犯94年12月2日修正施行前公職人員選舉罷
      免法第90條之1第1項對於有投票權之人，期約不正利益，
      而約其投票權為一定之行使罪。被告亥○○與庚○○、戌
      ○○就犯罪事實（一）所載之犯行；被告亥○○與庚○○
      、戌○○、丑○○、丙○○、Ｙ○○、Ｇ○○、Ｕ○○、
      Ｉ○○、午○○、Ｊ○○、Ｓ○○、附表十三真實姓名不
      詳之人就犯罪事實（二）所載之對於有投票權之人，交付
      賄賂，而約其投票權為一定之行使部分犯行，均有犯意聯
      絡及行為分擔，均為共同正犯。被告亥○○先後多次犯行
      ，時間緊接，方法相同，觸犯基本構成要件相同之罪名，
      顯係基於概括犯意反覆為之，應依連續犯之規定論以一情
      節較重之對於有投票權之人，交付賄賂，而約其投票權為
      一定之行使罪，並依法加重其刑。
（四）核被告戌○○犯罪事實（一）之所為，係犯94年12月2日
      修正施行前公職人員選舉罷免法第90條之1第1項對於有投
      票權之人，行求不正利益，而約其投票權為一定之行使罪
      ；犯罪事實（二）之所為，係犯94年12月2日修正施行前
      公職人員選舉罷免法第90條之1第1項對於有投票權之人，
      交付賄賂，而約其投票權為一定之行使罪、刑法第143條
      第1項之有投票權之人，收受賄賂，而許以投票權為一定
      之行使罪。被告戌○○與庚○○、亥○○就犯罪事實（一
      ）所載之犯行；被告戌○○與庚○○、亥○○、丑○○、
      丙○○、Ｙ○○、Ｇ○○、Ｕ○○、Ｉ○○、午○○、Ｊ
      ○○、Ｓ○○、附表十三真實姓名不詳之人就犯罪事實（
      二）所載之對於有投票權之人，交付賄賂，而約其投票權
      為一定之行使部分犯行，均有犯意聯絡及行為分擔，均為
      共同正犯。被告戌○○先後多次對於有投票權之人，行求
      不正利益、交付賄賂，而約其投票權為一定之行使之犯行
      ，時間緊接，方法相同，觸犯基本構成要件相同之罪名，
      顯係基於概括犯意反覆為之，應依連續犯之規定論以一情
      節較重之對於有投票權之人，交付賄賂，而約其投票權為
      一定之行使罪，並依法加重其刑。被告戌○○於審判中自
      白犯刑法第143條第1項之罪，應依公職人員選舉罷免法第
      97 條之2第1項後段之規定，減輕其所犯刑法第143條第1
      項之罪之刑。又被告戌○○所犯對於有投票權之人，交付
      賄賂，而約其投票權為一定之行使罪、有投票權之人，收
      受賄賂，而許以投票權為一定之行使罪二罪間，犯意各別
      、行為互殊，應予分論併罰。
（五）核被告丑○○、丙○○、Ｙ○○、Ｇ○○、Ｕ○○、Ｉ○○、午○○、Ｊ○○、Ｓ○○犯罪事實（二）之所為，均
      係犯94年12月2日修正施行前公職人員選舉罷免法第90條
      之1第1項對於有投票權之人，交付賄賂，而約其投票權為
      一定之行使罪、刑法第143條第1項之有投票權之人，收受
      賄賂，而許以投票權為一定之行使罪。被告丑○○、丙○○、Ｙ○○、Ｇ○○、Ｕ○○、Ｉ○○、午○○、Ｊ○○
      、Ｓ○○與戌○○、庚○○、亥○○、附表十三真實姓名
      不詳之人就犯罪事實（二）所載之對於有投票權之人，交
      付賄賂，而約其投票權為一定之行使部分犯行，均有犯意
      聯絡及行為分擔，均為共同正犯。被告丑○○、丙○○、
      Ｙ○○、Ｇ○○、Ｕ○○、Ｉ○○、午○○、Ｊ○○、Ｓ
      ○○先後多次對於有投票權之人，交付賄賂，而約其投票
      權為一定之行使之犯行，均時間緊接，方法相同，觸犯構
      成要件相同之罪名，顯均係基於概括犯意反覆為之，均應
      依連續犯之規定論以一罪，並均依法加重其刑。另被告丑
      ○○、丙○○、Ｙ○○、Ｇ○○、Ｕ○○、Ｉ○○、午○○、Ｊ○○、Ｓ○○於審判中均已自白犯刑法第143條第1
      項之罪，均應依公職人員選舉罷免法第97條之2第1項後段
      之規定，減輕渠等所犯刑法第143條第1項之罪之刑。又被
      告丑○○、丙○○、Ｙ○○、Ｇ○○、Ｕ○○、Ｉ○○、
      午○○、Ｊ○○、Ｓ○○所犯對於有投票權之人，交付賄
      賂，而約其投票權為一定之行使罪、有投票權之人，收受
      賄賂，而許以投票權為一定之行使罪二罪間，犯意各別、
      行為互殊，應予分論併罰。
（六）核被告Ｈ○○○、申○○○、乙○○、酉○○、壬○○、
      辰○○、戊○○、己○○○、辛○○、Ｆ○○、Ｋ○○、
      Ｏ○○○、Ｅ○○、Ｗ○○、地○○○、Ｑ○○、宙○○
      、卯○○、Ｒ○○○、Ｐ○○、癸○○、巳○○、甲○○○、宇○○○、Ｔ○○○、玄○○○、Ｖ○○、Ｄ○○犯
      犯罪事實（二）之所為，均係犯刑法第143條第1項之有投
      票權之人，收受賄賂，而許以投票權為一定之行使罪。又
      上列被告均已於審判中自白犯刑法第143條第1項之罪，均
      應依公職人員選舉罷免法第97條之2第1項後段之規定，減
      輕渠等所犯刑法第143條第1項之罪之刑。
（七）扣案之餐券58張，為被告庚○○、亥○○、戌○○、丑○○、丙○○、Ｙ○○、Ｇ○○、Ｕ○○、Ｉ○○、午○○
      、Ｊ○○、Ｓ○○及附表十三真實姓名不詳之人共同交付
      予有投票權人之賄賂，不問是否仍屬於上列被告所有，均
      應依94年12月2日修正施行前公職人員選舉罷免法第90 條
      之1第3項之規定，於上列被告所犯94年12月2日修正施行
      前公職人員選舉罷免法第90條之1第1項之罪下，宣告沒收
      。又上開餐券既已依前揭規定宣告沒收，爰不再依刑法第
      143條第2項之規定，於被告戌○○、丑○○、丙○○、Ｙ
      ○○、Ｇ○○、Ｕ○○、Ｉ○○、午○○、Ｊ○○、Ｓ○○、Ｈ○○○、申○○○、乙○○、酉○○、壬○○、辰
      ○○、戊○○、己○○○、辛○○、Ｆ○○、Ｋ○○、Ｏ
      ○○○、Ｅ○○、Ｗ○○、地○○○、Ｑ○○、宙○○、
      卯○○、Ｒ○○○、Ｐ○○、癸○○、巳○○、甲○○○
      、宇○○○、Ｔ○○○、玄○○○、Ｖ○○、Ｄ○○所犯
      刑法第143條第1項之罪下，重複為沒收之宣告。至於同案
      被告子○○、丁○○、天○○、Ａ○○、未○○為警查獲
      時所被扣得之餐券各1張（共計5張），則應留待上列被告
      所涉刑法第143條第1項之罪審結時，再行處理，併此敘明
      。
五、應適用之法條：刑事訴訟法第455條之4第2項，94年12月2日
    修正施行前公職人員選舉罷免法第90條之1第1項、第3項，
    公職人員選舉罷免法第98條第3項、第97條之2第1項後段，
    刑法第11條前段、第2條第1項但書、第28條、第56條、第14
    3條第1項、第41條第1項前段、第37條第2項、第51條第5款
    、第8款、第9款、第10款、第74條第1款、第2款，罰金罰鍰
    提高標準條例第1條前段、第2條。
六、本判決除有刑事訴訟法第455條之4第1項第1款、第2款、第4
    款、第6款、第7款所定情形之一，或違反同條第2項規定者
    外，檢察官與被告均不得上訴。
七、如有前項得上訴之情形，得自收受判決送達之日起10日內，
    向本院提出上訴書狀，上訴於第二審法院。
中    華    民    國    95    年    5    月     26    日
                  臺灣宜蘭地方法院刑事第四庭
                      審判長法  官  林 惠 玲
                            法  官  郭 淑 珍
                            法  官  劉 家 祥
以上正本證明與原本無異。
                            書記官  邱 淑 秋
中    華    民    國    95    年    6     月    6     日
附錄本案論罪科刑法條全文：
94年12月2日修正施行前公職人員選舉罷免法第90條之1第1項
對於有投票權之人，行求期約或交付賄賂或其他不正利益，而約
其不行使投票權或為一定之行使者，處 5 年以下有期徒刑，得
併科新台幣40 萬元以上 4 百萬元以下罰金。
刑法第143條第1項
(投票受賄罪)
有投票權之人，要求、期約或收受賄賂或其他不正當利益，而許
以不行使其投票權或為一定之行使者，處三年以下有期徒刑，得
併科五千元以下罰金。


司法院資訊處製作；財團法人民間司法改革基金會備份。
